臺灣板橋地方法院刑事判決　　　　　　 99年度交訴字第234號
公　訴　人　臺灣板橋地方法院檢察署檢察官
被　　　告　夏秉誠
選任辯護人　黃雅婷律師
　　　　　　林育任律師
　　　　　　龔君彥律師
上列被告因公共危險等案件，經檢察官提起公訴（99年度調偵字
第2169號），本院判決如下：
    主    文
夏秉誠駕駛動力交通工具肇事，致人受傷而逃逸，處有期徒刑陸
月，如易科罰金，以新臺幣壹仟元折算壹日。緩刑貳年。
過失傷害部分公訴不受理。
    事    實
一、夏秉誠於民國99年6 月26日下午5 時23分許，騎乘車牌號碼
    BQU-328 號機車，沿新北市永和區（改制前為臺北縣永和市
    ○○○路往中和區（改制前為中和市）方向行駛，行經同市
    區○○路2 段205 號前，應注意汽車行駛時，駕駛人應注意
    車前狀況，並隨時採取必要之安全措施，雖當時天候為雨，
    路面潮濕，然為日間有自然光線、柏油路面無缺陷及障礙物
    、視距良好，並無任何使之不能注意之情形，其竟疏未注意
    車前狀況，由後撞擊同向前方由謝明達所騎乘車牌號碼FC8-
    358 號機車，致謝明達所騎機車傾倒，謝明達因而受有左側
    背挫傷之傷害（傷害部分業據謝明達撤回告訴）。謝明達撞
    擊謝明達後已致謝明達受傷，詎其為脫免肇事責任，竟未停
    車救護傷者，即逕行駛離現場逃逸。嗣路人見聞上情而記下
    夏秉誠所騎乘機車車牌號碼告知謝明達，謝明達報警處理而
    循線查獲夏秉誠。
二、案經謝明達訴由新北市（改制前為臺北縣）政府警察局永和
    分局移送臺灣板橋地方法院檢察署檢察官偵查起訴。
    理  由
壹、有罪部分：
一、證據能力：
  (一)被告以外之人於審判外之言詞或書面陳述，除法律有規定者
    外，不得作為證據；被告以外之人於偵查中向檢察官所為之
    陳述，除顯有不可信之情況者外，得為證據；被告以外之人
    於審判外之陳述，雖不符刑事訴訟法第159 條之1 至第159
    條之4 之規定，而經當事人於審判程序同意作為證據，法院
    審酌該言詞陳述或書面陳述作成時之情況，認為適當者，亦
    得為證據；當事人、代理人或辯護人於法院調查證據時，知
    有第159 條第1 項不得為證據之情形，而未於言詞辯論終結
    前聲明異議者，視為有前項之同意，刑事訴訟法第159 條第
    1 項、第159 條之1 第2 項、第159 條之5 分別定有明文。
  1.證人謝明達於警詢時之證述，為審判外之陳述而屬傳聞證據
    ，被告及其辯護人主張前開證言無證據能力，而公訴人未特
    予證明（自由證明）該等筆錄具有較可信之特別情況，依前
    開規定，上開證人於警詢訊問時所為陳述，無證據能力。
  2.又詰問權係指訴訟上當事人有在審判中輪流盤問證人，發現
    真實，辨明供述證據真偽之權利，屬於人證調查證據程序之
    一環，與證據能力係指符合法律所規定之證據適格，而得為
    認定犯罪事實存在與否之證據資格，在性質上並不相同。檢
    察官為蒐集被告犯罪證據，訊問證人旨在確認被告嫌疑之有
    無及內容，與審判期日透過當事人之攻擊、防禦，調查證人
    以認定事實之性質及目的，尚屬有別。偵查中訊問證人，法
    無明文規定必須傳喚被告使之在場，此由刑事訴訟法第248
    條第1 項前段僅規定：「如被告在場者，被告得親自詰問」
    ，可獲印證。該未經被告詰問之被告以外之人於偵查中向檢
    察官所為之陳述，依刑事訴訟法第159 條之1 第2 項之規定
    ，原則上屬於法律規定為有證據能力之傳聞證據，於例外顯
    有不可信之情況，始否定其得為證據（最高法院99年度臺上
    字第8285號判決意旨參照）。證人謝明達、李志宏於偵查中
    依法具結後向檢察官所為之陳述，並非檢察官非法取供而得
    ，且無證據證明前開證人於檢察官偵查中所為證述有何誤認
    之情形，並無顯不可信之情況，嗣證人謝明達、李志宏復於
    本院審理時到庭，依法具結行交互詰問，已為完足之調查，
    自得為證據。
  (二)卷附道路交通事故調查報告表、道路交通事故現場圖、相片
    、診斷證明書，查並無不得作為證據之事由，依法自得作為
    證據。
二、得心證之理由：
  (一)被告固坦承於99年6 月26日下午5 時23分許，騎乘車牌號碼
    BQU-328 號機車，沿新北市○○區○○路往中和區方向行駛
    ，行經同市區○○路○ 段205 號前聽聞一聲喊叫一節，惟否
    認有何肇事逃逸犯行，辯稱：伊於前開時、地聽聞喊叫聲後
    ，曾觀看後照鏡，並未發現有何人車跌倒之異狀，伊便駛離
    該處云云。
  (二)然查：
  1.證人謝明達於檢察官偵查中及本院審理時證稱：99年6 月26
    日下午5 時餘許，伊騎乘機車行經新北市○○區○○路2 段
    205 號前，伊之機車停在停止線第一排，當燈號轉換為綠燈
    ，伊準備起步之際，伊機車左後方方向燈部位遭撞擊，撞擊
    力道蠻強，伊之機車震動一下，伊因而往右傾倒，伊先以腳
    撐住，但因重心不穩而倒地，當時僅有被告所騎乘之機車從
    伊身旁經過前行。伊起身時發覺閃到腰，當時伊有出聲唉叫
    ，且呼喊肇事者停車，路人亦有呼喊，並幫伊記下肇事機車
    車牌號碼及報警。被告當日將雨衣反穿，且被告所駕機車懸
    掛一家著名機車行「非常機車」之檔泥板。本件事故前，伊
    甫央車行以螺絲將伊車左後方方向燈旁車殼鎖緊，然事故後
    該處螺絲繃開等語（見99年度偵字20018 號偵查卷第35至37
    頁、本院100 年2 月24日審判筆錄）。證人謝明達親身經歷
    前開事故，且其於遭撞擊後旋即察看身旁狀況而判斷肇事車
    輛，此等過程十分密接，證人謝明達指述被告為肇事之人一
    節，應無誤認可能，且證人謝明達復證述被告所騎乘機車之
    檔泥板之特徵無訛，益徵證人謝明達所述信而有據，被告確
    為當日騎乘機車撞擊謝明達之人無疑。
  2.再證人謝明達證述其所騎乘之機車左後方方向燈部位遭撞擊
    ，且因撞擊而致該處螺絲繃開等情如前，又證人謝明達所述
    其機車左後方方向燈下方螺絲鬆脫車殼繃開情形，亦有照片
    在卷可參（見前開偵查卷第28頁），可佐證人謝明達所述情
    節。觀諸前開照片，證人謝明達機車遭撞擊之處係位在車輪
    上方，該處遠高於一般機車腳踏處甚多，姑不論騎乘機車者
    於行進間應無可能任意將腳伸出車外，縱於機車停止時，騎
    士欲為伸展腳部之舉，應僅會約略於腳踏處為之，豈為無端
    將腳抬高至車輪以上之高度，更遑論被告與證人謝明達係各
    自騎乘機車，實難想像被告腳部竟會碰觸謝明達所騎機車左
    後方方向燈部位。況由證人謝明達所騎機車因遭撞擊而傾倒
    ，或其機車方向燈下方螺絲鬆脫繃開之車損情形觀之，證人
    謝明達遭撞擊力道並非輕微，絕非單純伸腳碰觸所致，復佐
    以被告自始否認有何碰撞他車肇事之舉，其畏罪之情至明，
    故其前所稱伸腳舉動云云，無非係為推諉卸責，自無可採，
    被告復以自身前開避重就輕之詞指摘證人謝明達證述情節悖
    於情理云云，顯係倒果為因，亦屬無據。相較之下，證人謝
    明達證稱被告騎乘機車撞擊其車一節較為可信，被告於前開
    時、地，騎乘機車由後撞擊謝明達所騎機車而肇事無疑。
  3.又謝明達於99年6 月26日前往天主教耕莘醫院永和分院就診
    ，經診斷其受有左側背挫傷之傷害一情，有天主教耕莘醫院
    永和分院乙種診斷證明書1 份在卷可稽，謝明達就診時間即
    為本件事故發生當日，且前開傷勢與謝明達於本院審理時證
    稱：伊機車傾倒，伊欲以腳支撐，仍因重心不穩倒地，伊起
    身後發覺腰部有異等語（見本院100 年2 月24日審判筆錄）
    情節相符，堪認謝明達所受前開傷勢應係本件事故所生，被
    告確因肇事致謝明達受傷一情堪以認定。
  4.刑法第185 條之4 之肇事逃逸罪，係為維護交通安全，加強
    救護，減少被害人之死傷，促使駕駛人於肇事後，能對被害
    人即時救護而設，並寓有肇事者須待公權力機關進行現場證
    據之蒐集及保全，以免增加日後查緝犯嫌與舉證犯罪之困難
    ，同時可免被害人求償無門。且刑法第185 條之4 具有遺棄
    罪之性質，乃參照刑法第294 條第1 項之刑度增設，第185
    條之4 之救護義務不以駕駛人因故意或過失肇事致人傷亡為
    必要，只要其為該交通事故之現場當事人，則對事故現場之
    傷亡人員皆有救護之義務。被告騎乘機車行駛於途，當會注
    意行車狀態，衡情不致不知自身車輛與他車發生碰撞，況被
    告撞擊力道非輕，已如前述，被告絕無可能對其碰撞他車一
    情毫無所覺。更進者，被告於本院審理時自承騎乘機車行經
    前開地點時，聽聞他人呼叫，便由後照鏡察看，並未見到有
    何人車跌倒之情事等語（見本院100 年1 月7 日準備程序筆
    錄），然被告既有聽聞他人喊叫，足見其已意識該處確有異
    常狀況，否則他人不致無端呼喊，且他人喊叫目的無非係為
    引起被告注意，果被告確有停車察看，喊叫之人見狀當會有
    所反應舉措，絕無可能如被告所述毫無異狀，可見被告辯稱
    其曾察看且無異狀云云，顯然不實。本件被告於前開時、地
    騎乘機車與謝明達所騎機車發生交通事故，且謝明達因而傷
    害等情，業如前述，無論車禍責任歸屬如何，被告即應依前
    開規定報請警方處理，並停留現場等候調查，惟竟逕行離去
    ，揆諸前開說明，被告駕駛動力汽車肇事致人受傷，既無急
    迫之衝突情事（如傷重送醫急救或其他類似情況），自應依
    法採取上揭措施、報警並停留現場，靜候配合警方處理，被
    告違反前開規定，自難辭肇事後駕車逃逸刑責。
  (三)綜上所述，被告所辯委不足採，本案事證明確，被告犯行堪
    予認定，自應依法論科。
三、核被告前開所為，係犯刑法第185 條之4 之肇事逃逸罪。爰
    審酌被告未注意車前狀況而肇事之過失情節及告訴人所受之
    傷勢為挫傷，雖非嚴重，然被告肇事後未對傷者實施救護或
    為其他防護措施，後來駛經該處之其他車輛極有可能不及注
    意而撞擊傷者，所生危害非淺，且其肇事後離去現場，僥倖
    諉責之情可見一般，亦屬可議，惟衡被告雖否認犯行，然於
    本院審理時與謝明達達成和解，業已賠償謝明達所生損害，
    及其並無前科，素行尚可，併其智識程度、犯罪動機、手段
    等一切情狀，量處如主文所示之刑，並諭知易科罰金之折算
    標準。再被告前未曾因故意犯罪受有期徒刑以上刑之宣告，
    有臺灣高等法院被告前案紀錄表1 份附卷可稽，其因一時失
    慮，觸犯本件犯行，事後已與謝明達和解並已賠償，謝明達
    表示願予被告自新機會一情，業據謝明達於本院審理時陳述
    明確，被告雖否認犯行，惟業已賠償被害人損失，盡力彌補
    自身所造成之損害，信其經此偵審程序及罪刑之宣告，當知
    所警惕，而無再犯之虞，本院認所宣告之刑以暫不執行為適
    當，爰予宣告緩刑2 年，以啟自新。
貳、不受理部分：
一、按告訴乃論之罪，告訴人於第1 審辯論終結前得撤回其告訴
    ，又告訴經撤回者，法院應諭知不受理之判決，刑事訴訟法
    第238 條第1 項、第303 條第3 款定有明文。
二、公訴意旨另認：被告夏秉誠於99年6 月26日下午5 時23分許
    ，騎乘車牌號碼BQU-328 號機車，沿新北市○○區○○路往
    中和市方向行駛，行經永和路2 段205 號時，疏未注意，伸
    腳時不慎碰觸右前方由謝明達所騎乘之車牌號碼FC8-358 號
    機車之左後側，致謝明達人車倒地，因而受有左側背挫傷之
    傷害，因認被告夏秉誠涉犯刑法第284 條第1 項之過失傷害
    罪嫌，惟查此項罪名依同法第287 條規定，須告訴乃論，茲
    告訴人謝明達於本院審理時撤回告訴，有撤回告訴狀1 紙在
    卷可按，依前開規定，逕行諭知不受理之判決。
據上論斷，應依刑事訴訟法第299 條第1 項前段、第303 條第3
款，刑法第185 條之4 、第41條第1 項前段、第74條第1 項第1
款，判決如主文。
本案經檢察官林修平到庭執行職務。
中    華    民    國   100    年    3     月    17    日
                        交通法庭審判長法  官  李君豪
                                      法  官  錢衍蓁
                                      法  官  何燕蓉
如不服本判決，應於判決送達後10日內向本院提出上訴狀( 應附
繕本) ，上訴於臺灣高等法院。
上列正本證明與原本無異。
                                      書記官  王元佑
中    華    民    國   100    年    3     月    18    日